【裁判字號】    97,交上易,302
【裁判日期】    971128
【裁判案由】    過失傷害
【裁判全文】
臺灣高等法院刑事判決               97年度交上易字第302號
上  訴  人
即  被  告  乙○○
                      樓
上列上訴人即被告因過失傷害案件，不服臺灣板橋地方法院97年
度交易字第391號，中華民國97年9月12日第一審判決（起訴案號
：臺灣板橋地方法院檢察署97年度偵字第16683號），提起上訴
，本院判決如下：
    主  文
上訴駁回。
乙○○緩刑貳年。
    事實及理由
一、本案經本院審理結果，認第一審以上訴人即被告乙○○（下
    稱被告）犯刑法第284條第1項前段之過失傷害罪，判處有期
    徒刑4月，並諭知易科罰金折算之標準為新台幣1000元折算1
    日，認事用法及量刑均無不當，應予維持，並引用第一審判
    決書記載之事實、證據及理由（如附件）。
二、被告上訴意旨先於準備程序中略辯以：渠身體沒有感覺與告
    訴人之人車有任何之碰撞云云；嗣於審理中則以原審量刑過
    重云云置辯。
三、惟查，原審於97年8月29日審理時當庭勘驗現場監視光碟並
    檢視連續翻拍照片54張，發現本案車禍當天上午9時55分33
    秒，告訴人、被告、證人蔡陳雪3人騎乘機車向前行駛，被
    告機車與告訴人機車極為接近，被告左手在告訴人機車右後
    照鏡之後，即告訴人機車後照鏡在被告左後照鏡與被告左手
    之間，而被告機車與蔡陳雪機車在同一平行線上（見偵查卷
    第20頁照片）。同一秒之次張照片顯示（見偵查卷第23頁）
    ，被告機車已在蔡陳雪機車之左前方，而被告機車與告訴人
    機車更為接近，告訴人右手在被告左手之後。下一秒（9時
    55分34秒）之照片（見偵查卷第24頁）顯示告訴人機車已向
    右傾斜，被告亦稍向右行駛。再參諸被告發現告訴人倒地後
    停車查看，其右手扶住左手上臂許久，此有偵查卷第57至59
    頁之監視錄影照片可稽，而被告扶住手臂處與其騎乘在機車
    通過告訴人機車右後照鏡之高度相近，益徵被告左手上臂擦
    碰告訴人機車右後照鏡之情堪以認定，因認被告騎乘機車有
    疏未注意保持併行間隔之過失，業據原判決於理由欄第二、
    三項內詳予敘明。被告嗣於本院審理中亦坦承過失犯行。另
    原審於量刑時已審酌被告之素行、智識程度，本件車禍之過
    失情節，所肇告訴人之傷勢、告訴人與有過失，被告犯後於
    原審審理終結前推諉卸責，且未能與告訴人達成和解之態度
    等一切情狀，亦據原判決於理由欄第四項內詳予敘明。綜上
    所述，被告上揭上訴意旨於法並無可採。其執此上訴意旨，
    任意指摘原判決不當，求予撤銷改判，為無理由，應予駁回
    。
四、末查被告上訴於本院審理中，已與告訴人達成和解，除已支
    付部分賠償金額外，並承諾餘款分期支付告訴人，此有台北
    縣中和市調解委員會調解筆錄影本、本院和解筆錄影本等件
    在卷可查；另，被告前未曾受有期徒刑以上刑之宣告，此亦
    有本院被告前案紀錄表在卷可考，其經此科刑判決，當知所
    警惕，而無再犯之虞，本院認所宣告之刑，以暫不執行為適
    當，爰併為緩刑2年之諭知，以勵自新。
據上論結，應依刑事訴訟法第373條、第368條、刑第74條第1項
第1款，判決如主文。
本案經檢察官黃全祿到庭執行職務。
中    華    民    國    97    年    11    月    28    日
                  刑事第二十庭審判長法  官  楊貴雄
                                    法  官  高愈杰
                                    法  官  林銓正
以上正本證明與原本無異。
不得上訴。
                                    書記官  陳玲憶
中    華    民    國    97    年    11    月    28    日
附件：
臺灣板橋地方法院刑事判決             97年度交易字第391號
公  訴  人  臺灣板橋地方法院檢察署檢察官
被      告  乙○○  男  25歲（民國○○年○月○○日生）
                    身分證統一編號：Ｚ000000000號
                    住臺北縣板橋市○○○路136巷8弄1號4樓
上列被告因過失傷害案件，經檢察官提起公訴（97年度偵字第
16683號），本院判決如下：
    主  文
乙○○因過失傷害人，處有期徒刑肆月，如易科罰金，以新臺幣
壹仟元折算壹日。
    事  實
一、乙○○於民國96年12月13日上午9 時50分許，騎乘車牌號碼
    BXV-626 號（起訴書誤載為BXV26 號）普通重型機車，沿臺
    北縣中和市○○路由北往南方向行駛，行經中和路、南山路
    交岔路口停等紅燈之際，於燈號轉換為綠燈時，本應汽車行
    駛時，駕駛人應注意兩車併行之間隔，並隨時採取必要之安
    全措施；而當時天候係晴天，日間有自然光線，路面為乾燥
    、無缺陷之柏油路面，視距良好，並無不能注意之情事，其
    騎乘在同向由甲○○騎乘之車號N65-085 號普通重型機車及
    蔡陳雪騎乘之車號OAG-039 號（起訴書誤載為OAG-626 號）
    普通重型機車之間，於綠燈起步行進時，竟疏於保持安全間
    隔，其左手上臂擦撞亦疏未注意保持安全間隔之甲○○所騎
    乘機車之右後照鏡，致甲○○失去平衡向右傾斜倒地，遭蔡
    陳雪騎乘之上開機車輾過腹部，受有胸腹部鈍挫傷併右鎖骨
    骨折、肝臟裂傷併腹腔內出血之傷害。
二、案經甲○○訴由臺北縣政府警察局中和分局報請臺灣板橋地
    方法院檢察署檢察官偵查起訴。
    理  由
一、訊據被告乙○○矢口否認有何過失傷害犯行，辯稱：當天上
    午9點多我騎乘機車去上班，行經中和市○○路，當時車輛
    流量很大，綠燈起步不久，我聽到後方有機車倒地聲響，我
    好奇停車查看，看見有人跌坐在地上，一輛機車倒在旁邊，
    我好心將機車牽到路旁，以免發生2次撞擊；我騎乘之機車
    在甲○○騎乘機車之前面，是甲○○自己靠過來的，我並沒
    有擦撞到他，就本件交通事故並無過失云云。
二、經查，被告乙○○於96年12月13日上午9 時50分許，騎乘車
    牌號碼BXV-626 號普通重型機車，沿臺北縣中和市○○路由
    北往南方向行駛，行經中和路、南山路交岔路口停等紅燈，
    被告在由告訴人甲○○騎乘之車號N65-085 號普通重型機車
    、蔡陳雪騎乘之車號OAG-039 號普通重型機車之間，於綠燈
    起步行進時，被告、告訴人及蔡陳雪3 人往前行駛，嗣告訴
    人失去平衡向右傾斜倒地，遭蔡陳雪騎乘之上開機車輾過腹
    部，被告、蔡陳雪及證人林士博等機車騎士停下查看，被告
    將倒地之告訴人機車牽至路旁等情，業據被告供認不諱，核
    與告訴人甲○○、證人林士博於本院審理時及證人蔡陳雪於
    警詢時證述明確，且有道路交通事故調查報告表 (一)( 二)
    、現場圖各1 份及車損、現場照片26幀附卷可稽。被告雖矢
    口否認擦撞到告訴人，惟本院於97年8 月29日審理時勘驗現
    場監視光碟並檢視連續翻拍照片54張，發現本案車禍當天上
    午9 時55分33秒，告訴人、被告、蔡陳雪3 人騎乘機車向前
    行駛，被告機車與告訴人機車極為接近，被告左手在告訴人
    機車右後照鏡之後，即告訴人機車後照鏡在被告左後照鏡與
    被告左手之間，而被告機車與蔡陳雪機車在同一平行線上〔
    見偵查卷第20頁照片〕。同一秒之次張照片顯示〔見偵查卷
    第23頁〕，被告機車已在蔡陳雪機車之左前方，而被告機車
    與告訴人機車更為接近，告訴人右手在被告左手之後。下一
    秒（9 時55分34秒）之照片顯示〔見偵查卷第24頁〕告訴人
    機車已向右傾斜，被告亦稍向右行駛。再參諸被告發現告訴
    人倒地後停車查看，其右手扶住左手上臂許久，此有偵查卷
    第57至59頁之監視錄影照片可稽，而被告扶住手臂處與其騎
    乘在機車通過告訴人機車右後照鏡之高度相近，益徵被告左
    手上臂擦碰告訴人機車右後照鏡之情，堪以認定。被告雖辯
    稱此係習慣之小動作，與本件事故無關云云，惟查一般人在
    站立時或有抱胸或叉腰等動作，惟被告甫下車，且走向告訴
    人查看時其右手卻一直扶住左上臂，顯非習慣性動作，而與
    本案車禍有關。綜上所述，可知被告原與蔡陳雪在同一平行
    線上，嗣速度加快而超越蔡陳雪，因與告訴人太接近，致被
    告左手上臂擦撞被告機車之右後照鏡等情，堪以認定。至於
    告訴人雖於本院審理時證稱被告機車之左後照鏡擦撞其機車
    右後照鏡；惟其於警詢時證稱：我確定穿綠色衣服年輕人有
    碰到我的機車右後照鏡，我感覺有碰到，但沒有看到，所以
    不確定等語〔見97年度偵字第16683 號偵查卷第14頁〕。衡
    諸97年度他字第2922號偵查卷第20頁照片顯示被告機車左後
    照鏡已在告訴人機車右後照鏡之前，尚無證據足認被告機車
    左後照鏡擦撞告訴人機車右後照鏡之情事，而告訴人機車右
    後照鏡遭擦撞乃一瞬間所發生，告訴人對於遭何物擦撞之記
    憶縱有出入在所難免，尚難因此排除被告之過失責任。再證
    人林士博雖於本院審理時證稱並未聽到任何碰撞聲音等語，
    惟其亦證稱當時四周約有10輛車子，噪音很吵，沒有辦法確
    定被告與告訴人究竟有無碰撞等語〔見本院97年8 月29日審
    判筆錄第5 頁〕，是證人林士博證述尚難作為有利於被告之
    認定。
三、按汽車行駛時，駕駛人應注意兩車併行之間隔，並隨時採取
    必要之安全措施，道路交通安全規則第94條第3 項規定甚明
    ，此為汽車駕駛人應盡之注意義務。而依卷附道路交通事故
    調查報告表所示，本件事故發生時天候係晴天，日間有自然
    光線，路面為乾燥、無缺陷之柏油路面，視距良好，並無不
    能注意之情事，被告騎乘機車疏於注意保持併行間隔，與告
    訴人機車極為接近，其貿然加速超越右前方蔡陳雪騎乘之機
    車，因而與告訴人發生擦撞，造成告訴人受有胸腹部鈍挫傷
    併右鎖骨骨折、肝臟裂傷併腹腔內出血之傷害，有天主教耕
    莘醫院診斷證明書1 件在卷足稽。被告之過失行為與告訴人
    所受傷害間之相當因果關係，均至為灼然。綜上，本案事證
    明確，被告犯行堪予認定。另告訴人騎乘機車雖未注意兩車
    併行之間隔，亦有過失，惟此係衡量被告刑事責任之刑度及
    民事賠償金額之數額，尚因此排除被告之過失責任，附此敘
    明。
四、核被告乙○○所為，係犯刑法第284條第1項前段過失傷害罪
    。被告肇事後雖留在現場，惟其先後於警詢、檢察官訊問及
    本院審理時始終否認肇事致人受傷，並未自首接受裁判之意
    ，自不得依刑法第62條前段規定減輕其刑。爰審酌被告之素
    行、智識程度，本件車禍之過失情節，所肇告訴人之傷勢、
    告訴人與有過失，犯後推諉卸責，且未能與告訴人達成和解
    之態度等一切情狀，量處如主文所示之刑，並諭知易科罰金
    之折算標準，資為懲儆。
據上論斷，應依刑事訴訟法第299條第1項前段，刑法第284 條第
1項前段、第41條第1項前段，刑法施行法第1條之1第1 項、第2
項前段，判決如主文。
本案經檢察官曾文鐘到庭執行職務。
中    華    民    國    97    年    9     月    12    日
                  交通法庭    法  官  侯  志  融
以上正本證明與原本無異。
如不服本判決，得自收受送達翌日起10日內，向本院提出上訴狀
，上訴於臺灣高等法院（須附繕本）。
                              書記官  廖  美  紅
中    華    民    國    97    年    9     月    12    日
附錄本案論罪科刑法條全文：
中華民國刑法第284條：
因過失傷害人者，處6 月以下有期徒刑、拘役或500 元以下罰金
，致重傷者，處1 年以下有期徒刑、拘役或500 元以下罰金。
從事業務之人，因業務上之過失傷害人者，處1 年以下有期徒刑
、拘役或1000元以下罰金，致重傷者，處3 年以下有期徒刑、拘
役或2000元以下罰金。


司法院資訊處製作；財團法人民間司法改革基金會備份。
